臺灣高等法院刑事判決
110年度上訴字第3215號
上  訴  人  
即  被  告  游畯淵



上列上訴人即被告因詐欺案件，不服臺灣新北地方法院109年度
易字第283號，中華民國110年9月14日第一審判決（起訴案號：
臺灣新北地方檢察署107年度偵字第3566號），提起上訴，本院
判決如下：
    主  文
原判決撤銷。
游畯淵犯如附表編號一、三所示之罪，各處如附表編號一、三「
主文」欄所示之刑；又犯如附表編號二所示之罪，處如附表編號
二「主文」欄所示之刑及沒收。有期徒刑得易科罰金部分，應執
行有期徒刑肆月，如易科罰金，以新臺幣壹仟元折算壹日。
    事  實
一、游畯淵意圖為自己不法之所有，分別基於詐欺取財（附表編
    號1、2部分）及以網際網路對公眾散布詐欺取財（附表編號
    3部分）之犯意，在批踢踢實業坊（PTT，下稱「PTT」）上
    使用帳號00000，於網友貼文徵求代購時聯繫該網友（附表
    編號1、2所示部分），或在網際網路對公眾散布而張貼商品
    販賣訊息（附表編號3部分），而各以門號0000000000號、L
    INE暱稱PeterYu或Yoyo帳號與各該網友聯繫後，各於附表編
    號一至三「詐欺時間、手法」欄所示之時間，以各該欄所示
    之手法，對各該被害人施用詐術，致各該被害人均陷於錯誤
    ，於各該「轉帳時間」欄所示之時間，將各該「轉帳金額」
    欄所示之款項，各轉帳至不知情之高曼薴（所涉幫助詐欺罪
    嫌，業經檢察官為不起訴處分確定）所申辦，並交由游畯淵
    實際使用之第00000000000000號郵局帳戶（下稱「高曼薴郵
    局帳戶」）內，而各受有財產上之損害。
二、案經安亦嚴訴由新北市政府警察局新店分局報告臺灣臺北地
    方檢察署呈請臺灣高等檢察署檢察長核轉臺灣新北地方檢察
    署檢察官偵查起訴。
    理  由
一、證據能力部分：
    按被告以外之人於審判外之陳述，雖不符刑事訴訟法第159
    條之1至第159條之4之規定，而經當事人於審判程序同意作
    為證據，法院審酌該言詞陳述或書面陳述作成時之情況，認
    為適當者，亦得為證據。又當事人、代理人或辯護人於法院
    調查證據時，知有第159條第1項不得為證據之情形，而未於
    言詞辯論終結前聲明異議者，視為有前項之同意，同法第15
    9條之5亦有明定。查本件檢察官、上訴人即被告游畯淵（下
    稱「被告」）就本判決下列所引被告以外之人於審判外陳述
    之證據能力均不爭執（見本院卷第150頁、第152至160頁）
    ，且迄言詞辯論終結時，均未對該等證據之證據能力聲明異
    議，本院審酌各該供述證據作成時，核無違法取證或其他瑕
    疵，認為以之作為本案之證據屬適當，自有證據能力。其餘
    資以認定被告犯罪事實之非供述證據，均查無違反法定程序
    取得之情形，依刑事訴訟法第158條之4反面規定，亦具證據
    能力。　　
二、實體部分：
  ㈠認定犯罪事實所憑之證據及理由：
    被告經合法傳喚，於本院審判期日未到庭，惟其於原審審理
    及本院準備程序時，均坦承前揭犯罪事實（見原審卷第656
    至657頁、本院卷第151至152頁、第160頁），核與證人即告
    訴人安亦嚴、證人即被害人朱家賢、李沛嫻之證述（見105
    年度偵字第13441號卷第45至47頁、第69頁、第112頁，107
    年度偵字第3566號卷第85至87頁）、另案被告高曼薴、賀照
    紅（所涉幫助詐欺罪嫌，業經檢察官另為不起訴處分確定）
    之供述（見105年度偵字第13441號卷第143至144頁、第146
    之1頁反面至146之3頁、第181頁）相符，且有被告所持0000
    000000號行動電話之通聯調閱查詢單、「高曼薴郵局帳戶」
    之申請資料、歷史交易清單、被害人朱家賢提供之郵政自動
    櫃員機交易明細表、被害人李沛嫻提供之郵政存簿儲金簿及
    交易明細、被害人朱家賢提供之LINE對話紀錄、PTT 網站對
    話、簡訊紀錄等證據資料在卷（見105年度偵字第13441號卷
    第11至16頁、第51頁、第114至115頁，107年度偵字第3566
    號卷第91至103頁、第111頁）可佐，足認被告前揭任意性自
    白確與事實相符，堪予採認；本案事證明確，被告犯行洵堪
    認定，應依法論科。
  ㈡論罪：
    核被告就附表編號一、二部分所為，各係犯刑法第339條第1
    項之詐欺取財罪；就附表編號三部分所為，係犯刑法第339 
    條之4第1項第3款之以網際網路對公眾散布而犯詐欺取財罪
    。被告前揭各次詐欺犯行，各係對不同被害人所實施之犯罪
    ，犯意各別，行為互殊，應分論併罰。起訴書原雖認被告所
    為均係涉犯刑法第30條、第339條第1項之幫助詐欺取財罪嫌
    ，惟業據原審公訴檢察官變更為前揭所犯法條（見原審卷第
    648頁），自無庸變更起訴法條。
  ㈢按刑法第59條規定之酌量減輕其刑，必須犯罪另有特殊之原
    因與環境，在客觀上足以引起一般同情，認為即使予以宣告
    法定最低度刑，猶嫌過重者，始有其適用。此所謂法定最低
    度刑，固包括法定最低本刑，惟遇有其他法定減輕之事由者
    ，則應係指適用其他法定減輕事由減輕其刑後之最低度刑而
    言，猶認其犯罪之情狀顯可憫恕，即使科以該減輕後之最低
    度刑仍嫌過重者，始得適用刑法第59條規定酌量減輕其刑。
    本件被告所為3次詐欺或加重詐欺犯行，均係利用「PTT」詐
    騙徵求代購之網友或張貼商品販賣訊息而詐騙網友，雖各該
    部分詐欺犯行之被害人各僅有1位，被告犯後並與附表編號
    一、三所示之被害人達成和解或已賠償其等所受之損害，惟
    依其各該部分詐欺犯行之犯罪動機、目的、手段、所獲不法
    利益、被害人所受損害、被告犯後態度（含是否認罪、是否
    與各該被害人和解或賠償損害）等情衡量，均難認其就各該
    部分犯罪之情狀有顯可憫恕，即使科以最低度刑仍嫌過重之
    情形。再參酌被告自105年間起，另有數件利用「PTT」詐欺
    網友匯款之相類犯行（見原審卷第517至525頁、第531至536
    號、第537至543頁、第545至557頁所附另案起訴書或刑事判
    決所載），堪認被告一直有利用「PTT」詐騙網友匯款之類
    似犯行，顯具相當惡性，不僅破壞人與人間之信賴，亦影響
    網路交易秩序，益難認被告就本案所為有適用刑法第59條規
    定，酌減其刑之餘地。至於被告所指附表編號三之被害人僅
    有一位，被騙金額非大，被告並已賠償該被害人所受之損害
    等情，僅足據為依刑法第57條規定，從輕量刑，而不足據為
    依同法第59條規定，酌減其刑之依據，併此敘明。
　㈣撤銷原判決及量刑、沒收之理由說明：　　
  ⑴原審以被告犯罪事證明確，予以論罪科刑，固非無見。惟 ①
    被告前因詐欺等案件，經原審法院以104年度審簡字第74號
    分別判處有期徒刑3月、4月，應執行有期徒刑6月確定，於1
    05年1月2日執行完畢，此有卷附本院被告前案紀錄表可按，
    其於徒刑執行完畢後，5年以內故意再犯本案有期徒刑以上
    之罪，固為累犯，然前案與本案之行為時間相距已逾2年，
    尚難認其有特別之惡性或對於刑罰之反應力顯然薄弱而無法
    收矯治之效，參酌司法院釋字第775號解釋意旨，不予加重
    其法定最低本刑。原審未察，就被告本案所為前揭3次詐欺
    罪，均依刑法第47條第1項規定加重其刑，尚有未合；②被告
    上訴後，於本院審理時，除繼續給付其與附表編號一所示被
    害人朱家賢所達成之調解，全部付清約定之賠償款計72,000
    元外，並已全額賠償附表編號三所示被害人李沛嫻所受之損
    害計15,000元，被害人李沛嫻並表示願意原諒被告，同意給
    予被告輕判等語（見本院卷第227頁、第249頁），就此各部
    分與原審量刑審酌之情狀已有所歧異，原判決於量刑時就此
    各部分既未及審酌上開有利於被告之量刑因子，量刑自有未
    當；③被告就附表編號一、三部分，既已各別賠償，其實際
    賠付之款項與其犯罪所得相同（附表編號三）或已超過其犯
    罪所得（附表編號一），依刑法第38條之1第5項規定，自無
    庸另諭知沒收或追徵被告就各該部分之犯罪所得，原審未及
    審酌上情，就此各部分均諭知沒收或追徵被告之全部（附表
    編號三）或部分（附表編號一）犯罪所得，亦有未洽。被告
    上訴請求依刑法第59條規定，酌減其刑，雖無理由，惟其指
    摘原審量刑過重，請求從輕量刑，為有理由，且原判決既有
    前揭可議之處，即屬無可維持，應由本院將原判決撤銷改判
    。
  ⑵爰以行為人之責任為基礎，審酌被告正值青壯，有相當工作
    能力，竟不思以正當途徑賺取生活所需，反使用人頭帳號及
    門號，在PTT上多次詐騙欲購買生活用品之網友，並利用網
    路匿名特性躲避追查，侵害他人財產權，影響網友對於網路
    交易秩序信任之犯罪動機、目的、手段、所獲不法利益、分
    別造成附表編號一至三所示被害人各遭受前揭金額之財產上
    損害，犯後於原審及本院審理時，尚能坦承犯行，並已就附
    表編號一、三所示被害人朱家賢、李沛嫻部分，全額或超額
    賠償被害人之損害（關於附表編號一之被害人朱家賢部分，
    被告除與朱家賢於原審簽訂調解筆錄外，並陸續付款而付訖
    前揭約定之賠償款共72,000元，關於附表編號三之被害人李
    沛嫻部分，被告亦已轉帳15,000元至李沛嫻指定之帳戶（見
    原審卷第132之1頁，本院卷第151頁、第217至225頁、第235
    至237頁、第245至249頁所附前揭調解筆錄、本院準備程序
    筆錄及公務電話查詢紀錄表、轉帳交易紀錄及被告與被害人
    李沛嫻之對話紀錄），就附表編號二所示被害人安亦嚴部分
    ，則未能與被害人達成和解，尚未實際賠償安亦嚴所受損害
    （見本院卷第263至265頁、第283頁所附公務電話查詢紀錄
    表）之犯後態度，及其素行（見本院卷第37至67頁所附本院
    被告前案紀錄表）、自述大學肄業之智識程度、現從事車行
    業務，月收入約35,000元，與妻子同住，另有1女與前妻共
    同扶養之家庭及經濟狀況（見原審卷第656至657頁）等一切
    情狀，各量處如附表編號一至三「主文」欄所示之刑，並就
    所量處得易科罰金之刑部分（即附表編號一、二），各諭知
    易科罰金之折算標準；另就所量處得易科罰金之刑部分（即
    附表編號一、二），併定其應執行之刑及易科罰金之折算標
    準如主文第2項後段所示。
  ⑶沒收部分：
  ①關於附表編號二所示部分，被告詐欺被害人安亦嚴之犯罪所
    得為3,080元，未據扣案，且未賠償返還被害人，應依刑法
    第38條之1第1項前段、第3項規定，宣告沒收，於全部或一
    部不能沒收或不宜執行沒收時，追徵其價額。
　②又按犯罪所得，屬於犯罪行為人者，沒收之；宣告前2條之沒
    收或追徵，有過苛之虞、欠缺刑法上之重要性、犯罪所得價
    值低微，或為維持受宣告人生活條件之必要者，得不宣告或
    酌減之，刑法第38條之1第1項前段、第38條之2第2項定有明
    文。查被告就附表編號一、三部分所示之詐欺犯行，固取得
    如各該「轉帳金額」欄所示之犯罪所得，惟被告就此各部分
    ，既已各別賠償被害人，實際賠付金額與其犯罪所得相同（
    附表編號三）或已超過其犯罪所得（附表編號一），若仍就
    此各部分之被告犯罪所得宣告沒收或追徵其價額，對於被告
    將有過苛之情形，爰依刑法第38條之2第2項規定，就此各部
    分均不予宣告沒收或追徵價額，併此敘明。　
三、被告經本院合法傳喚，無正當理由不到庭，爰不待其陳述，
    為一造辯論判決。　　
據上論斷，應依刑事訴訟法第371條、第369條第1項前段、第364
條、第299條第1項前段，判決如主文。
本案經檢察官楊景舜提起公訴，由檢察官王亞樵到庭執行職務。
中　　華　　民　　國　　111 　年　　6 　　月　　16　　日
                  刑事第十五庭  審判長法  官  陳芃宇
                                      法  官  曹馨方
                                      法  官  陳勇松
以上正本證明與原本無異。
附表編號一、二部分均不得上訴。
附表編號三部分如不服本判決，應於收受送達後20日內向本院提
出上訴書狀，其未敘述上訴之理由者並得於提起上訴後20日內向
本院補提理由書（均須按他造當事人之人數附繕本）「切勿逕送
上級法院」。
                                      書記官  邱紹銓
中　　華　　民　　國　　111 　年　　6 　　月　　20　　日
附錄：本案論罪科刑法條全文                 
中華民國刑法第339條第1項
（普通詐欺罪）
意圖為自己或第三人不法之所有，以詐術使人將本人或第三人之
物交付者，處5年以下有期徒刑、拘役或科或併科50萬元以下罰
金。

中華民國刑法第339條之4
犯第339條詐欺罪而有下列情形之一者，處1年以上7年以下有期
徒刑，得併科1百萬元以下罰金：
一、冒用政府機關或公務員名義犯之。
二、三人以上共同犯之。
三、以廣播電視、電子通訊、網際網路或其他媒體等傳播工具，
    對公眾散布而犯之。
前項之未遂犯罰之。

附表：
編號 告訴人（被害人）     詐欺時間、手法 轉帳時間 轉帳金額（新臺幣：元）    主  文 一 被害人朱家賢 被害人朱家賢於105年1月6日，在PTT徵求代購相關鏡頭，被告以PTT 帳號00000、門號0000000000號、LINE暱稱Peter Yu帳號與朱家賢聯絡，佯稱願以右列金額代買，但需先行匯款云云，致朱家賢陷於錯誤，於右列時間轉帳右列金額至被告所使之「高曼薴郵局帳戶」內。 105年1月8日下午5時55分許、同年1月9日下午4時24分許。 25,000、15,000。 游畯淵犯詐欺取財罪，處有期徒刑參月，如易科罰金，以新臺幣壹仟元折算壹日。 二 告訴人安亦嚴 被害人安亦嚴於105年1月9日，在PTT代購板徵求代購日本相機，被告以PTT 帳號00000、門號0000000000號、LINE暱稱Yoyo帳戶與安亦嚴聯絡，佯稱願以右列金額代購，但需預付商品費用云云，致安亦嚴陷於錯誤，於右列時間轉帳右列金額至被告所使之「高曼薴郵局帳戶」戶內。 105年1月9日下午8時37分許    3,080 游畯淵犯詐欺取財罪，處有期徒刑貳月，如易科罰金，以新臺幣壹仟元折算壹日。未扣案之犯罪所得新臺幣參仟零捌拾元沒收，於全部或一部不能沒收或不宜執行沒收時，追徵其價額。 三 被害人李沛嫻 被害人李沛嫻於105年1月6日，在PTT上看到被告利用網際網路，以帳號00000、門號0000000000號、LINE暱稱Yoyo帳戶，對公眾刊登拍賣iPhone6 64g手機之訊息，經與被告聯絡後，被告對李沛嫻佯稱需先匯款云云，致李沛嫻陷於錯誤，於右列時間轉帳右列金額至被告所使之「高曼薴郵局帳戶」內。 105年1月7日中午12時19分許   15,000 游畯淵以網際網路對公眾散布而犯詐欺取財罪，處有期徒刑壹年壹月。